【裁判字號】    95,判,1198
【裁判日期】    950731
【裁判案由】    營業稅
【裁判全文】
最  高  行  政  法  院  判  決
                                     95年度判字第01198號
上  訴  人  大豐建築企業股份有限公司
代  表  人  甲○○
訴訟代理人  潘正芬律師
被 上訴 人  財政部台北市國稅局
代  表  人  張盛和
上列當事人間因營業稅事件，上訴人對於中華民國93年1月8日臺
北高等行政法院91年度再字第19號判決，提起上訴。本院判決如
下：
    主  文
上訴駁回。
上訴審訴訟費用由上訴人負擔。
    理  由
一、本件上訴人於民國（下同）79年12月間涉嫌無進貨事實，卻
    取得虛設行號碩林股份有限公司（下稱碩林公司）開立之統
    一發票14紙，金額合計新臺幣（下同）6,143,370元（不含
    稅）充當進項憑證，持以申報扣抵銷項稅額。案經法務部調
    查局北部地區機動工作組（下稱北機組）查獲，移由原處分
    機關臺北市稅捐稽徵處（嗣由被上訴人承受其營業稅業務）
    據以核定上訴人虛報進項稅額，應補徵營業稅307,169元（
    上訴人於84年4月7日補繳），並按所漏稅額處15倍罰鍰。上
    訴人對罰鍰部分不服，循序訴經臺北市政府訴願決定：「原
    處分撤銷，由原處分機關另為適法之處分。」被上訴人重為
    復查決定，仍維持原罰鍰核定。上訴人復訴經臺北市政府訴
    願決定：「原處分撤銷，由原處分機關另為處分。」被上訴
    人重核復查決定，改按所漏稅額處8倍罰鍰。上訴人再循序
    提起行政訴訟，經臺北高等行政法院89年度訴字第1662號判
    決（下稱原審前判決）駁回。上訴人提起上訴，亦經本院91
    年度判字第1582號判決（下稱原確定判決）駁回確定。嗣上
    訴人以原審前判決及原確定判決有行政訴訟法第273條第1項
    第14款就足以影響判決之重要證物漏未斟酌之再審情形，向
    原審法院提起再審之訴。
二、原審以：按當事人以發見未經斟酌之證據為理由而提起再審
    之訴者，必該證據若經斟酌，可受較有利之裁判，始得為之
    。再審原告提出之警察派出所訪問筆錄，核與要證事實無關
    ，縱經斟酌亦不能使其受有利之裁判，自不足據為再審之原
    因（本院61年判字第290號判例足資參照）。本件上訴人提
    起再審之訴，主張原處分應否裁罰與裁罰之倍數額度為何，
    繫於一重要事實之認定，亦即上訴人有無進貨之事實。臺灣
    臺北地方法院檢察署（下稱臺北地檢署）84年度偵字第6356
    號不起訴處分書認定該刑案被告白汝璧（本件上訴人當時之
    負責人）所言尚堪採信，以及其中證人阮美珠之證詞，即係
    證明上訴人確有進貨事實之有利證據。原審前判決對該檢察
    官不起訴處分書之內容完全未加表示意見，換言之，即未斟
    酌該足以影響判決結果之該重要證物，致影響該判決之結果
    ，原確定判決受限於原審前判決未斟酌該重要證物下事實之
    認定，亦漏未斟酌足以影響判決結果之該重要證物，已構成
    再審事由云云。查臺北地檢署84年度偵字第6356號不起訴處
    分書，雖認定白汝璧並無違反稅捐稽徵法罪行，自可認定白
    汝璧無逃漏稅捐之故意。惟原審前判決理由三之1謂「劉豐
    順遭人冒用其名義虛設碩林公司等情，業經臺北地檢署檢察
    官對其撤回起訴，由此足認碩林公司係屬虛設行號，則原告
    （即本件上訴人，下同）自不可能向碩林公司進貨，並支付
    進項稅額。」三之2謂「再就原告所提出之其在上海商業儲
    蓄銀行之活期儲蓄存款存摺及其前負責人白汝璧在該銀行之
    活期儲蓄存款存摺等影本查核結果，原告之該帳戶於系爭期
    間即自79年12月2日起至同年月27日止，並無支付證明，而
    其前負責人白汝璧之該帳戶於系爭期間之存款餘額亦不足支
    付系爭統一發票之款項（且僅79年12月10日、同年月11日及
    15日註記為現金支出，金額各為185,000元、20,000元、65,
    000元），其餘均註記轉帳支付。另原告與一般承包商間簽
    有合約及實作紀錄，工程款項支付皆以每15日計價1次，按
    實支付9成款，並留有尾款或15天期票付款，均無原告所稱
    支付碩林公司皆以現金一次付清及無實作紀錄之情事；則原
    告主張付款予碩林公司云云，自難採信。」三之3謂「至於
    原告主張其存款絕敷材料費用之支出乙節，經查原告取得系
    爭統一發票之期間為79年12月間，該月份存簿支出總金額為
    6,817,902元，違章金額雖為6,450,538元（含稅），但原告
    於該月份應非僅有此交易，應尚有其他營運成本費用，是原
    告之主張核不足採。」足認原判決就上訴人有無進貨之事實
    ，業已斟酌；雖上開檢察官對於本件上訴人當時之負責人白
    汝璧所為不起訴處分於理由中未予以論述；惟是否構成刑事
    上違反稅捐稽徵法罪行，係以故意為依據，刑法並不處罰過
    失犯；而本件原處分乃以上訴人違反營業稅法第51條第5款
    而處以行政罰，揆諸司法院釋字第275號解釋意旨，人民違
    反法律上之義務而應受行政罰之行為，即便過失行為仍須受
    罰；從而原審前判決縱未斟酌該不起訴處分情形及其中證人
    阮美珠之證詞，僅能證明上訴人之負責人無故意犯行，並不
    表示無過失行為。原審前判決對該檢察官不起訴處分書之內
    容完全未加表示意見，尚不足以影響判決結果，上訴人主張
    本件有行政訴訟法第273條第1項第14等款情形，尚非有理等
    由，而以再審之訴顯無再審理由，不經言詞辯論，逕予判決
    駁回（原判決主文誤載為再審之聲請駁回）。
三、按行政訴訟法第273條第1項第14款所謂原判決就足以影響於
    判決之重要證物漏未斟酌者，係指證物於前訴訟程序已經聲
    明或提出，如經採證足以變更原判決之結果，而原判決忽略
    ，未予調查或論斷者而言。若未於前訴訟程序中聲明或提出
    ，即非本款之證物。此所謂證物，不包括證人；證物經斟酌
    ，如不足以變更原判決之結果，即非重要證物，均不得據為
    再審理由。又行政爭訟事件並不受刑事判決或檢察官認定事
    實之拘束，當事人不得執刑事判決或檢察官之不起訴處分書
    作為行政爭訟事件免責之依據。本件上訴人主張漏未斟酌之
    證物為臺北地檢署84年度偵字第6356號不起訴處分書，揆諸
    上開說明，該不起訴處分書不得作為本件行政爭訟事件認定
    事實之依據，原審前判決及原確定判決未予斟酌，並無不合
    。至刑事判決或不起訴處分書內所採證據，固得作為行政爭
    訟事件之證據，上開不起訴處分書所採白汝璧辯詞及證人阮
    美珠之證詞，上訴人並未於前訴訟程序中提出，即非漏未斟
    酌之證物，況依該不起訴處分書記載：「本件訊據被告白汝
    璧堅決否認有前揭犯行，辯稱：伊經營公司三十幾年了，本
    件是做臺北縣板橋市○○路大豐華廈工程王尚三（82年6月1
    1日已死亡）給的發票，那些貨是王尚三做的工程進的貨，
    伊不知王尚三的發票何來，伊確實不知碩林公司有任何違法
    情事，更無逃漏稅之故意，該工程實際耗用材料數量均為實
    報實銷，並無虛增成本藉以逃漏稅之事等語，查被告所辯，
    業據證人阮美珠證述屬實，而王尚三業已死亡無從查證，有
    王尚三死亡診斷書附卷可按，復有估價單等在卷可稽，足證
    被告所辯尚堪採信，此外復查無其他積極證據足資證明被告
    有何違反稅捐稽徵法犯行，應認其罪嫌不足。」白汝璧係上
    訴人公司本件行為時之負責人，其辯詞（證人阮美珠所證應
    相似）與上訴人於本件前訴訟程序之主張相同，業經原審前
    判決及原確定判決敘明依碩林公司為虛設行號，上訴人無向
    其進貨之可能及上訴人及白汝璧之銀行帳款資料，上訴人無
    進貨之事實，而未採信上訴人之主張，是依其餘物證既難認
    上訴人有進貨之事實，白汝璧之辯詞及阮美珠之證據即難採
    信，原審前判決及前審判決縱予斟酌，亦難為上訴人較有利
    之裁判。原判決認本件顯無行政訴訟法第273條第1項第14款
    再審理由，理由雖部分不同，結論則無差異，仍應予維持。
    又本件再審之訴為顯無理由，是原審前判決及前審判決認定
    事實或適用法規有無錯誤，即無庸審究，併此指明。
四、依行政訴訟法第255條第1項、第98條第3項前段，判決如主
    文。
中    華    民    國    95    年    7     月    31    日
                  第四庭審判長法  官  高  啟  燦
                              法  官  黃  璽  君
                              法  官  廖  宏  明
                              法  官  楊  惠  欽
                              法  官  林  樹  埔
以  上  正  本  證  明  與  原  本  無  異
中    華    民    國    95    年    8     月    1     日
                              書記官  邱  彰  德


司法院資訊處製作；財團法人民間司法改革基金會備份。
